臺灣高雄地方法院刑事判決　　　　　　　95年度訴字第3379號
公　訴　人　臺灣高雄地方法院檢察署檢察官
被　　　告　乙○○
　　　　　　　　　　（現因另案於臺灣高雄監獄執行中）
上列被告因違反毒品危害防制條例案件，經檢察官提起公訴（95
年度毒偵字第5882號）及移送併辦審理（95年度毒偵字第9033號
、96年度毒偵字第189 號、第1490號），被告於本院準備程序中
為有罪之陳述，經合議庭裁定由受命法官依簡式審判程序獨任審
理，判決如下：
    主  文
乙○○施用第一級毒品，累犯，處有期徒刑壹年貳月。
    事  實
一、乙○○前於民國87年間因施用毒品案件，經本院以87年度毒
    聲字第1266號裁定送觀察、勒戒後，認有繼續施用毒品之傾
    向，再經本院以87年度毒聲字第1871號裁定令入戒治處所施
    以強制戒治、以88年度毒聲字第225 號裁定停止戒治、以88
    年度毒聲字第3494號裁定撤銷停止戒治，再於88年6 月15日
    入所繼續強制戒治，而於同年12月6 日強制戒治執行完畢釋
    放，並經臺灣高雄地方法院檢察署檢察官於89年2 月23日以
    89年度戒毒偵字第192 號為不起訴處分確定；復於89年間因
    施用第二級毒品案件，經本院以89年度毒聲字第6283號裁定
    令入戒治處所施以強制戒治，嗣強制戒治執行滿3 月後，認
    無繼續戒治之必要，由本院以90年度毒聲字第4301號裁定停
    止戒治，所餘戒治期間並付保護管束，至90年12月26日保護
    管束期滿而強制戒治執行完畢釋放；再於92年間因施用毒品
    案件，經本院以92年度毒聲字第1338號裁定令入戒治處所施
    以強制戒治，嗣於93年1 月9 日因法律修正而停止其戒治。
    另其於89年間因竊盜案件，經本院以89年度易字第3239號判
    決判處有期徒刑6 月，經提起上訴，由臺灣高等法院高雄分
    院以90年度上易字第891 號判決駁回上訴確定；因上開施用
    第二級毒品案件，經本院以89年度易字第3704號判決判處有
    期徒刑4 月確定，上開2 罪並合併定應執行刑有期徒刑8 月
    ，甫於91年5 月16日因縮短刑期而徒刑執行完畢。詎仍不知
    悔改並戒除毒癮，明知海洛因業經公告為毒品危害防制條例
    第2 條第2 項第1 款所列管之第一級毒品，不得非法持有、
    施用，竟於上開強制戒治執行完畢釋放後5 年內，基於施用
    第一級毒品海洛因之集合犯意，自94年12月間某日起至95年
    9 月11日22時10分許止，以平均2 、3 天施用1 次之頻率，
    在高雄市○○區○○路「馭二場」公廁、高雄市○○街某處
    加油站廁所、高雄市鹽埕區○○○路附近公園廁所及其他高
    雄市公共廁所等處，以針筒注射之方式，施用第一級毒品海
    洛因數次。嗣分別因：(一)於95年6 月7 日11時許，在高雄市
    鹽埕區○○街與大勇路路口處，因行跡可疑，為警攔檢盤查
    後，經其同意採尿檢驗結果，呈嗎啡陽性反應；(二)經通知於
    同年8 月5 日14時50分許至高雄市政府警察局鹽埕分局五福
    四路派出所採尿檢驗結果，呈嗎啡陽性反應；(三)於同年9 月
    12 日20 時30分許，在高雄市○鎮區○○路與復興路路口處
    之中油廢棄廠區內，因行跡可疑，為警攔檢盤查後，經其同
    意採尿送驗結果，呈嗎啡陽性反應，而分別獲悉上情。
二、案經高雄市政府警察局鹽埕分局及前鎮分局分別報告臺灣高
    雄地方法院檢察署檢察官偵查起訴及併案審理。
    理  由
一、按本案被告乙○○所犯係死刑、無期徒刑、最輕本刑為3 年
    以上有期徒刑以外之罪，其於準備程序就前揭被訴事實為有
    罪之陳述，經受命法官告知簡式審判程序之旨，並聽取其與
    公訴人之意見後，本院認無不得或不宜改依簡式審判程序進
    行之情形，爰依刑事訴訟法第273 條之1 第1 項規定，裁定
    本件由受命法官獨任進行簡式審判程序，附此敘明。
二、上揭事實，業據被告於本院審理中坦承不諱，且被告分別於
    95年6 月7 日16時10分許、同年8 月5 日14時50分許及同年
    9 月12日22時10分許，經警採集尿液送高雄市立凱旋醫院先
    後以酵素免疫分析法及氣相層析質譜法鑑定結果，均呈嗎啡
    陽性反應，有該院95年6 月19日編號A00000000 號、同年8
    月28日編號A00000000 號及同年9 月22日編號A00000000 號
    濫用藥物尿液檢驗報告各1 紙在卷可稽，足認被告之自白與
    事實相符，堪予採為本案論罪科刑之依據。本件事證明確，
    被告施用第一級毒品犯行，洵堪認定。
三、第按海洛因為毒品危害防制條例第2 條第2 項第1 款所稱之
    第一級毒品，不得施用、持有。次按觀察、勒戒或強制戒治
    執行完畢釋放後，5 年內再犯第10條之罪者，應依一般刑事
    訴訟程序予以起訴論罪科刑，此觀諸毒品危害防制條例第23
    條第2 項規定自明。本件被告前於87年間因施用毒品案件，
    經本院以87年度毒聲字第1266號裁定送觀察、勒戒後，認有
    繼續施用毒品之傾向，再經本院以87年度毒聲字第1871號裁
    定令入戒治處所施以強制戒治、以88年度毒聲字第225 號裁
    定停止戒治、以88年度毒聲字第3494號裁定撤銷停止戒治，
    再於88年6 月15日入所繼續強制戒治，而於同年12月6 日強
    制戒治執行完畢釋放，並經臺灣高雄地方法院檢察署檢察官
    於89年2 月23日以89年度戒毒偵字第192 號為不起訴處分確
    定；復於89年間因施用第二級毒品案件，經本院以89年度毒
    聲字第6283號裁定令入戒治處所施以強制戒治，嗣強制戒治
    執行滿3 月後，認無繼續戒治之必要，由本院以90年度毒聲
    字第4301號裁定停止戒治，所餘戒治期間並付保護管束，至
    90 年12 月26日保護管束期滿而強制戒治執行完畢釋放；再
    於92 年 間因施用毒品案件，經本院以92年度毒聲字第1338
    號裁定令入戒治處所施以強制戒治，嗣於93年1 月9 日因法
    律修正而停止其戒治，有臺灣高雄地方法院檢察署刑案資料
    查註紀錄表、全國施用毒品案件紀錄表及臺灣高等法院被告
    前案紀錄表、在監在押全國紀錄表各1 件在卷可參，是被告
    既於上開強制戒治執行完畢後5 年內再犯本件施用毒品案件
    ，即應依法論科。
四、核被告所為，係犯毒品危害防制條例第10條第1 項之施用第
    一級毒品罪。其持有第一級毒品海洛因之低度行為，為施用
    第一級毒品海洛因之高度行為所吸收，不另論罪。第按刑事
    法若干犯罪行為態樣，本質上原具有反覆、延續實行之特徵
    ，立法時既予特別歸類，定為犯罪構成要件之行為要素，則
    行為人基於概括之犯意，在密切接近之一定時、地持續實行
    之複次行為，倘依社會通念，於客觀上認為符合一個反覆、
    延續性之行為觀念者，於刑法評價上，即應僅成立一罪。學
    理上所稱「集合犯」即屬之（最高法院95年度台上字第1079
    號判決意旨參照）。而毒品危害防制條例所稱之毒品，指具
    有成癮性、濫用性及對社會危害性之麻醉藥品與其製品及影
    響精神物質與其製品，此觀該條例第2 條第1 項規定甚明，
    足見立法者在毒品危害防制條例立法時即對於施用毒品行為
    ，其因毒品本質上之成癮性，而行為人施用後易有反覆、延
    續施用之特徵加以考量；參以施用毒品者於一定時、地持續
    實行之數次施用毒品行為，亦屬施用毒品者行為模式之常態
    ，揆諸上開說明，即符合立法者已將本質上具有反覆、延續
    實行之特徵予以特別歸類而定為犯罪構成要件之行為要素。
    又並非所有構成要件之行為具有反覆實施之特徵，即當然成
    立集合犯，而得評價為一罪，仍須行為人係基於概括之犯意
    ，在密切接近之一定時、地持續實行之複次行為，而依社會
    客觀通念，認為符合一個反覆、延續性之行為觀念，在刑法
    評價上，始得評價為集合犯，論以一罪。因此，行為人之數
    次行為，在主觀上如係分別起意，或客觀上非係利用同一機
    會為之，則因該數次行為間，對於同一社會法益，並不具侵
    害法益同一性，在評價上則應成立數罪。查本件被告係自94
    年12月間某日起至95年9 月11日22時10分許止，以平均2 、
    3 天1 次之頻率施用第一級毒品海洛因，其時間相隔甚短，
    係在密切接近之時間內多次施用毒品，並參以被告於本院審
    理中自承：伊沒有施用毒品身體會不舒服、心情不好，且對
    工作精神有影響等語明確（見本院卷第56頁），顯見主觀上
    已對毒品產生依賴，其先後數次施用毒品應非分別起意，在
    評價上應依集合犯論以一罪，較為合理（95年7 月1 日連續
    犯廢止前，實務上雖將多次密接施用毒品行為，均論以連續
    犯，本院雖變更已往之見解，改依集合犯論處，然此僅為法
    律見解之變更，並非法律變更，故就此部分應無比較新舊法
    之問題）。另起訴書及移送併辦意旨書雖僅論及被告於「94
    年12月間起至95年8 月4 日止」及「95年9 月11日22時10分
    」施用第一級毒品海洛因之部分，惟就該未論及部分，既與
    本件起訴之施用犯行有集合犯之包括一罪之關係，故亦為起
    訴效力所及，本院自得併予審酌，附此敘明。又被告於89年
    間因竊盜案件，經本院以89年度易字第3239號判決判處有期
    徒刑6 月，經提起上訴，由臺灣高等法院高雄分院以90年度
    上易字第891 號判決駁回上訴確定；因上開施用第二級毒品
    案件，經本院以89年度易字第3704號判決判處有期徒刑4 月
    確定，上開2 罪並合併定應執行刑有期徒刑8 月，並於91年
    5 月16日因縮短刑期而徒刑執行完畢，有前開臺灣高雄地方
    法院檢察署刑案資料查註紀錄表、臺灣高等法院被告前案紀
    錄表各1 份在卷可憑，其於徒刑執行完畢後，5 年內故意再
    犯本件有期徒刑以上之罪為累犯，應依刑法第47條第1 項規
    定，加重其刑。爰審酌被告於前述強制戒治執行完畢釋放後
    ，猶再犯本件多次施用毒品案件，顯見其仍未能戒除毒癮且
    戒毒之意念非堅，惟念其犯後尚能坦承犯行，且施用毒品行
    為，乃屬對其自身健康之戕害行為，及其犯罪動機、目的、
    手段等一切情狀，量處如主文所示之刑，以資懲儆。
據上論斷，應依刑事訴訟法第299 條第1 項前段、第284 條之1
、第273 條之1 第1 項，毒品危害防制條例第10條第1 項，刑法
第11條前段、第47條第1 項、判決如主文。
本案經檢察官甲○○到庭執行職務。
中　　華　　民　　國　　96　　年　　3 　　月　　16　　日
                  刑事第十六庭  法　官  蔣志宗
以上正本證明與原本無異。
如不服本判決，應於判決送達後10日內，向本院提出上訴狀。
中　　華　　民　　國　　96　　年　　3 　　月　　16　　日
                                書記官  洪育祺
附錄本案論罪科刑之法條：
毒品危害防制條例第10條
施用第一級毒品者，處 6 月以上 5 年以下有期徒刑。
施用第二級毒品者，處 3 年以下有期徒刑。
